臺灣高等法院刑事判決　　　　　　　 96年度交上訴字第121號
上　訴　人　臺灣臺北地方法院檢察署檢察官
上　訴　人
即　被　告　甲○○（原名陳志銘）
上列上訴人，因被告公共危險等案件，不服臺灣臺北地方法院，
96年度交訴字第40號，中華民國 96年5月30日第一審判決（起訴
案號：臺灣臺北地方法院檢察署96年度偵字第3342號），提起上
訴，本院判決如下：
    主  文
原判決撤銷。
甲○○駕駛動力交通工具肇事，致人死傷而逃逸，累犯，處有期
徒刑壹年陸月，減刑為有期徒刑玖月；又因過失致人於死，處有
期徒刑壹年貳月，減刑為有期徒刑柒月。應執行有期徒刑壹年
月。
    事  實
一、甲○○（原名陳志銘）前因違反懲治盜匪條例案件，經本院
    判處有期徒刑七年，民國（下同） 85年5月21日判決確定，
    並於86年2月14日入監執行，嗣經假釋付保護管束，甫於 92
    年10月30日假釋期滿，其未執行之刑，以已執行論。詎猶不
    知警惕，竟於96年1月17日上午5時15分許，駕駛車牌號碼CJ
    ─3485號自用小客車，沿台北縣新店市○○路由北往南方向
    行駛，於左轉復興路時，本應注意行車速度，依速限標誌或
    標線之規定；汽車行駛至交岔路口，轉彎車應讓直行車先行
    ；汽車行駛時，駕駛人應注意車前狀況，並隨時採取必要之
    安全措施，而依當時情形天候雖雨，惟夜間有照明，路面無
    缺陷、無障礙物，視距良好，並無不能注意之情事，竟疏未
    注意，仍以時速約50至60公里之速度超速行駛（該路段速限
    為時速50公里），且未讓直行車先行，亦未注意車前狀況，
    即貿然左轉，適有江志美騎乘腳踏車由東向西行駛欲穿越復
    興路，甲○○所駕駛之自用小客車右前車頭乃撞及江志美所
    騎乘之腳踏車後車輪，致江志美人車倒地，因而受有頭部挫
    傷、胸腹鈍挫傷、出血性休克及身體多處擦傷之傷害，並當
    場死亡，甲○○明知駕車肇事已致人死傷，竟未停留現場為
    適當之救護，反而駕車逃逸。嗣經警循線追查，始查獲上情
    。
二、案經江志美之配偶乙○○、子女丙○○告訴暨台北縣政府警
    察局新店分局報告台灣台北地方法院檢察署檢察官偵查起訴
    。
    理  由
壹、程序方面：
    按本件被告甲○○所犯係死刑、無期徒刑、最輕本刑為 3年
    以上有期徒刑以外之罪，其於原審及本院準備程序就前揭被
    訴事實為有罪之陳述，經原審受命法官及本院於審理時告知
    簡式審判程序之旨，並聽取被告及公訴人之意見後，認無不
    得或不宜改依簡式審判程序之處，爰依刑事訴訟法第 273條
    之1第1項，裁定進行簡式審判程序，合先敘明。
貳、實體方面：
一、訊據被告對於上揭事實均坦承不諱（見原審卷第24頁背面，
    本院96年7月12日、96年8月15日筆錄），核與告訴人乙○○
    、丙○○之指訴大致相符（見相驗卷第13、50至52頁），並
    經目擊證人白駿騏、翁淑芳、證人即銳奇汽車修護廠負責人
    高池國、順泰汽車保養廠負責人陳忠港分別於警詢、偵查中
    所證述之情節相符（見偵查卷第10至15、17至22、59、60、
    64頁），復有台北縣政府警察局新店分局處理相驗案件初步
    調查報告暨報驗書、道路交通事故現場圖、道路交通事故調
    查報告表(一)、(二)、道路交通事故初步分析研判表、疑似道路
    交通事故肇事逃逸追查表、台北縣政府消防局救護記錄表、
    名將玻璃股份有限公司出貨單各乙份、照片54幀、佛教新店
    慈濟綜合醫院死亡通知單、財團法人佛教慈濟綜合醫院台北
    分院病歷、台灣台北地方法院檢察署相驗屍體證明書及法醫
    驗斷書各乙份在卷可稽（見相驗卷第 9至12、第19至30、第
    36至55頁、偵查卷第64至72頁），並有扣案之光碟乙片可資
    佐證，是依前述補強證據，足徵被告於本院審理時出於任意
    性之自白與事實相符，應堪採為認定事實之依據。從而，本
    件事證明確，被告之犯行堪以認定，應予依法論科。
二、核被告所為，係犯刑法第276條第1項之過失致人於死罪及同
    法第185條之4之駕駛動力交通工具肇事致人死傷而逃逸罪。
    又按刑法第185條之4之肇事致人死傷逃逸罪，係以處罰肇事
    後逃逸之駕駛人為目的，俾促使駕駛人於肇事後能對被害人
    即時救護，以減少死傷，是該罪之成立祇以行為人有駕駛動
    力交通工具肇事，致人死傷而逃逸之事實為已足，至行為人
    之肇事原因如何，則非所問，而其逃逸既係在肇事行為發生
    後，顯屬為規避責任之另行起意行為，與肇事之原因行為，
    尚難認有方法結果之牽連犯關係，自應併合處罰（最高法院
    89年度台上字第2157號判決要旨參照），是以被告所犯上開
     2罪，犯意各別，行為互殊，應予分論併罰。查被告前因違
    反懲治盜匪條例案件，經本院判處有期徒刑七年，於85年 5
    月21日判決確定，並於 86年2月14日入監執行，嗣經假釋付
    保護管束，甫於92年10月30日假釋期滿，其未執行之刑，以
    已執行論等情，有本院被告前案紀錄表乙份在卷可參，其受
    有期徒刑之執行完畢，於 5年以內故意再犯本件肇事逃逸罪
    ，該罪之最重本刑為有期徒刑以上之罪，故為累犯，應依刑
    法第47條第 1項之規定，加重其刑（過失致死罪部分則不構
    成累犯）。
三、原審援引刑法第185條之4、第276條第1項、第47條第 1項，
    並審酌被告前有犯罪紀錄，素行不佳，竟違規肇事，明知被
    害人江志美倒地有死傷之可能，仍於肇事後逕自駕車逃離現
    場，致被害人寶貴生命隨即消逝，並使被害人家屬承受喪失
    親人之苦痛，亦造成終身無法彌補之遺憾，情節嚴重，惡性
    非輕，且迄未與告訴人乙○○、丙○○家屬達成和解，亦尚
    未支付任何賠償，自不宜寬貸，並考量其犯後終能坦承犯行
    之態度等一切情狀，分別量處被告肇事逃逸部分有期徒刑 1
    年 6月，過失致死部分1年2月，固屬卓見。惟查被告犯罪在
    96年4月24日以前，合於中華民國96年罪犯減刑條例第2條第
    1項第3款之規定，原審未及適用，尚有未合。檢察官上訴，
    援引告訴人乙○○之請求意旨，略以被告事後未有任何懺悔
    之意，對被害人之請求全然置之不顧，迄今未為任何賠償；
    且被告因犯罪致告訴人之妻喪失寶貴性命，被告卻毫無悔意
    云云，指摘原審量刑過輕。被告上訴，則空言指摘原判決量
    刑過重，經核雙方之上訴雖均無可採，然原判決既有上開可
    議之處，自屬無可維持，應由本院予以撤銷改判。爰審酌上
    述一切情狀，就被告所犯肇事逃逸部分，仍予量處有期徒刑
    一年六月；就被告所犯過失致死部分，仍予量處有期徒刑一
    年二月。並均依中華民國96年罪犯減刑條例第2條第1項第 3
    款之規定，依法減其刑期二分之一，復依法定其應執行之刑
    。
據上論斷，應依刑事訴訟法第369條第1項前段、第364條、第299
條第1項前段，刑法第276條第1項、第185條之4、第47條第1項、
第51條第5款，刑法施行法第1條之1，中華民國96年罪犯減刑條
例第2條第1項第3款、第7條第1項、第2項決如主文。
本案經檢察官吳國南到庭執行職務。
中　　華　　民　　國　　96　　年　　8 　　月　　29　　日
       　　　　　 刑事第十六庭審判長法　官　葉騰瑞
                                    法　官　楊貴雄
                                    法　官　莊明彰
以上正本證明與原本無異。
肇事逃逸部分如不服本判決，應於收受送達後十日內向本院提出
上訴書狀，其未敘述上訴之理由者並得於提起上訴後十日內向本
院補提理由書（均須按他造當事人之人數附繕本）。
其餘部分不得上訴。
                                    書記官  初玲玲
中　　華　　民　　國　　96　　年　　8 　　月　　29　　日
附錄本判決論罪之法條：
刑法第185條之4
駕駛動力交通工具肇事，致人死傷而逃逸者，處6月以上5年以下
有期徒刑。
刑法第276條
因過失致人於死者，處2年以下有期徒刑、拘役或2千元以下罰金
。
從事業務之人，因業務上之過失犯前項之罪者，處5年以下有期
徒刑或拘役，得併科3千元以下罰金。
